【裁判字號】    98,上訴,3438
【裁判日期】    981020
【裁判案由】    違反槍砲彈藥刀械管制條例
【裁判全文】
臺灣高等法院刑事判決                98年度上訴字第3438號
上  訴  人
即  被  告  甲○○
                  （現另案於臺灣臺北監獄臺北分監執行中）
選任辯護人  潘麗茹律師
上列上訴人因違反槍砲彈藥刀械管制條例案件，不服臺灣板橋地
方法院98年度訴字第1217號，中華民國98年6 月30日第一審判決
（起訴案號：臺灣板橋地方法院檢察署98年度偵字第1525號），
提起上訴，本院判決如下：
    主  文
上訴駁回。
    事  實
一、甲○○前因偽造文書案件，經臺灣板橋地方法院以93年度簡
    字第4083號簡易判決判處有期徒刑4 月，於民國（下同）94
    年4 月8日入監執行至同年5月31日，剩餘刑期於94年6月1日
    以易科罰金執行完畢（於本案構成累犯），其明知未經主管
    機關許可，不得持有槍砲彈藥刀械管制條例管制之違禁物，
    竟未經許可，基於持有可發射子彈具有殺傷力之改造槍枝及
    具有殺傷力子彈之犯意，於93年間某日，在臺北縣中和市○
    ○路174 號住處，自其姓名年籍均不詳，綽號「老三」之成
    年男子處，收受可發射子彈具有殺傷力仿BERETTA 廠半自動
    手槍製造之槍枝，換裝土造金屬槍管及滑套而成之改造槍枝
    1支（槍枝管制編號：0000000000）、具有殺傷力之口徑9mm
    制式子彈2 顆及由金屬彈殼組合直徑8.3mm至9.3mm金屬彈頭
    而成之非制式子彈8 顆後，未經許可而持有之。嗣於97年12
    月31日晚上8 時30分許，為警在其位於臺北縣中和市○○路
    127巷6 弄2號5樓加蓋住處查獲，並扣得前開改造槍枝1支、
    制式子彈2顆及非制式子彈8顆。
二、案經臺北縣政府警察局板橋分局報告臺灣板橋地方法院檢察
    署檢察官偵查起訴。
    理  由
壹、程序部分：
    按被告以外之人於審判外之陳述，雖不符刑事訴訟法第159
    條之1至第159 條之4之規定，而經當事人於審判程序同意作
    為證據，法院審酌該言詞陳述或書面陳述作成時之情況，認
    為適當者，亦得為證據；當事人、代理人或辯護人於法院調
    查證據時，知有刑事訴訟法第159條第1項不得為證據之情形
    ，而未於言詞辯論終結前聲明異議者，視為有前項之同意，
    刑事訴訟法第159條之5第1項、第2項分有明文。經查，本判
    決下列所引用之被告以外之人於審判外之陳述（包括書證）
    ，檢察官、被告及辯護人於本院言詞辯論終結前均未聲明異
    議，本院審酌上開證據資料製作時之情況，尚無違法不當及
    證明力明顯過低之瑕疵，亦認為以之作為證據應屬適當，故
    揆諸前開規定，認前揭證據資料有證據能力。
貳、實體部分：
一、訊據被告雖否認上開犯行，辯以：扣案之槍枝是玩具槍，槍
    托是塑膠，應不具殺傷力，又承辦警員來搜索時，還未搜到
    槍前，伊有詢及主動交出是否構成自首，伊應構成自首云云
    。被告選任辯護人則以：「被告持有槍、彈固屬事實，惟係
    其友人綽號『老三』所有，離開後交給被告保管，被告未曾
    使用，員警未發現前，被告自動交出，應符自首要件，被告
    主動交出且對社會並無危害，宜從輕量刑」云云置辯。惟查
    ：
  (一)上開事實，業據被告於警詢、偵查及原審訊問、審理時坦承
    不諱，並有可發射子彈具有殺傷力之改造槍枝1 支（槍枝管
    制編號：0000000000號）、具有殺傷力之制式子彈2 顆及非
    制式子彈8 顆扣案可資佐證。又上開改造槍枝及子彈經送內
    政部警政署刑事警察局依檢視法、性能檢驗法、試射法鑑驗
    結果，認為：「一、送鑑手槍1支（槍枝管制編號000000000
    0號），認係改造手槍，由仿BERETTA廠半自動手槍製造之槍
    枝，換裝土造金屬槍管及滑套而成，擊發功能正常，可供擊
    發適用子彈使用，認具殺傷力；二、送鑑子彈2 顆，認均係
    口徑9mm制式子彈，採樣1顆試射，可擊發，認具殺傷力；三
    、送鑑子彈8 顆，認均係非制式子彈，由金屬彈殼組合直徑
    8.3mm至9.3mm金屬彈頭而成，採樣3 顆試射，均可擊發，認
    均具有殺傷力」，有內政部警政署刑事警察局98年1 月16日
    刑鑑字第0980000605號鑑驗書乙份在卷（臺灣板橋地方法院
    檢察署98年度偵字第1525號偵查卷第43、44頁）可稽。是上
    開改造槍枝、制式子彈及非制式子彈分屬槍砲彈藥刀械管制
    條例第4條第1項第1款、第2款所稱之槍砲、彈藥無誤。被告
    空言該槍未經動能測試，不足鑑定具殺傷力，自不足取。
  (二)證人即當時查獲警員乙○○結證稱：「當天是執行法院之搜
    索，執行內容是查槍砲、毒品案件，聲請搜索票依據的證據
    是有檢舉人做筆錄及相關資料佐證，但資料不是我做的，當
    天加上我共有4 人執行搜索，我們進入還未執行搜索前，有
    先告訴我們來意，並命他主動交出扣押物品供我們查扣，他
    （被告）就跟我們說槍放在五斗櫃的抽屜，毒品在床頭看得
    到，槍枝由我們命他主動交出後，他告知我們在抽屜，我們
    才打開來，我們沒有跟被告說主動交出槍有符合自首要件，
    是說主動交出不要我們大肆搜索，臺北縣政府警察局板橋分
    局報告書雖有員警表明身分後，由被告主動交付改造手槍等
    記載，但要依搜索扣押筆錄為主，因移送書祇記載大意，且
    繕打用詞因人而異，我們根據線報外，還有一些資料，懷疑
    被告涉有槍砲、毒品之犯嫌」等語（本院卷第50、51頁），
    且原法院搜索票上應扣押物欄內載明：「有關毒品案件之相
    關證物」（同上卷第13頁）；又搜索扣押筆錄執行時告知事
    項欄中之執行理由為槍砲、毒品案（同上卷第14頁），互為
    參證以觀，足見查緝警員係於發現被告犯有槍砲彈藥刀械管
    制條例及毒品案件下執行搜索，被告主動交出槍、彈，並非
    於犯罪未發覺前為之，其主動交出無非避免警方大肆搜索而
    已，從而被告主動交出上開槍、彈尚與自首要件不符，自不
    得邀減刑之寬典，是其此部分辯解，亦不足取。要之，被告
    自白查與事實相符，堪以採信，本件事證明確，其犯行洵堪
    認定，應予依法論科。
二、核被告所為，係犯槍砲彈藥刀械管制條例第8條第4項之未經
    許可持有可發射子彈具有殺傷力之改造槍枝罪。按未經許可
    持有槍、彈，其持有之繼續，為行為之繼續，亦即一經持有
    槍、彈，罪已成立，但其完結須繼續至持有行為終了時為止
    ；持有行為繼續中，法律縱有變更，但其行為既繼續實施至
    新法施行以後，自無行為後法律變更而須比較新舊法之可言
    ，最高法院著有88年台上字第7012號、90年台上字第4773號
    判決意旨可資參照。查被告行為後，槍砲彈藥刀械管制條例
    業已修正，並於94年1月26日經總統公布，而於同年1月28日
    生效，該次修正時將原第11條之規定刪除（按原第11 條第1
    項及第4 項規定：「未經許可，製造、販賣或運輸第四條第
    一項第一款所稱其他可發射金屬或子彈具有殺傷力之各式槍
    砲者，處五年以上有期徒刑，併科新臺幣一千萬元以下罰金
    」、「未經許可，持有、寄藏或意圖販賣而陳列第一項所列
    槍砲者，處一年以上七年以下有期徒刑，併科新臺幣七百萬
    元以下罰金」）；另於修正後之第8條第1項及第4 項規定：
    「未經許可，製造、販賣或運輸鋼筆槍、瓦斯槍、麻醉槍、
    獵槍、空氣槍或第四條第一項第一款所稱其他可發射金屬或
    子彈具有殺傷力之各式槍砲者，處無期徒刑或五年以上有期
    徒刑，併科新臺幣一千萬元以下罰金」、「未經許可，持有
    、寄藏或意圖販賣而陳列第一項所列槍枝者，處三年以上十
    年以下有期徒刑，併科新臺幣七百萬元以下罰金」。本件被
    告係自93年間某日起持有前開具殺傷力之改造手槍，其持有
    行為繼續至97年12月31日，斯時槍砲彈藥刀械管制條例業已
    生效施行，其犯行即應直接適用修正後之槍砲彈藥刀械管制
    條例第8條第4項規定論處，是核被告所為，係犯槍砲彈藥刀
    械管制條例第8條第4項之未經許可持有可發射子彈具有殺傷
    力之改造槍枝罪及同條例第12條第4 項之未經許可持有子彈
    罪。被告以一持有行為，同時持有上開改造槍枝及子彈，觸
    犯構成要件不同之罪，為想像競合犯，應從一重之未經許可
    持有可發射子彈具有殺傷力之改造槍枝罪論處。另按受有期
    徒刑之執行完畢後，5 年以內再犯有期徒刑以上之罪者，為
    累犯，加重本刑至二分之一，刑法第47條定有明文。又按槍
    砲彈藥刀械管制條例第9條第3項之未經許可無故持有魚槍罪
    ，其持有之繼續，為行為之繼續，而非狀態之繼續，亦即一
    經非法持有魚槍，該罪雖告成立，但其完結，須繼續至持有
    行為終了時為止。而犯該條項之罪，有無累犯之適用，自亦
    應以其持有行為終了時，是否在前案受有期徒刑執行完畢後
    5年以內以決之（最高法院著有81年度台非字第181號判決要
    旨可資參照），查被告有事實及理由欄一（一）所載之犯罪
    、科刑暨刑之執行完畢紀錄，有前開臺灣高等法院被告前案
    紀錄表乙份在卷可按，其於有期徒刑之執行完畢後5 年內，
    故意再犯本件有期徒刑以上之罪，為累犯，應依刑法第47條
    第1項規定加重其刑。
三、原審認被告罪證明確，依槍砲彈藥刀械管制條例第8條第4項
    、第12條第4項，刑法第11條前段、第47條第1項、第55條、
    第42條第3項前段、第38條第1項第1 款之規定，爰審酌槍砲
    、彈藥屬於高度危險之物品，非經主管機關許可不得擅自持
    有，以維社會大眾安全，被告未經許可，無故持有上開槍枝
    、子彈，且未繳交治安機關，嚴重危害社會安全，兼衡其犯
    後坦承犯行之態度，且於持有上開槍、彈期間，並未使用該
    槍、彈為其他對社會治安影響重大之行為，所生危害尚輕等
    一切情狀，量處有期徒刑3年2月，併科罰金3 萬元，並就罰
    金刑部分諭知如易服勞役以新臺幣1000元折算1 日之折算標
    準，以資懲儆。至扣案之可發射子彈具有殺傷力之由仿BERE
    TTA 廠半自動手槍製造之槍枝，換裝土造金屬槍管及滑套而
    成之改造槍枝1 支（槍枝管制編號：0000000000）、具殺傷
    力之口徑9 mm制式子彈1 顆及由金屬彈殼組合直徑8.3 mm至
    9.3mm金屬彈頭而成之非制式子彈5顆，均屬違禁物，均應依
    刑法第38條第1項第1款規定宣告沒收。另扣案具殺傷力之口
    徑9mm制式子彈1顆及由金屬彈殼組合直徑8.3mm至9.3mm金屬
    彈頭而成之非制式子彈3 顆，因內政部警政署刑事警察局於
    鑑驗過程中，已實際試射擊發，失其子彈違禁物之性質，均
    非違禁物，爰均不另為沒收之諭知，附此敘明。認事用法，
    核無不合，量刑亦屬妥適，被告上訴意旨，仍執陳詞，空言
    否認犯罪，為無理由，應予駁回。
據上論斷，應依刑事訴訟法第368條，判決如主文。
本案經檢察官李金定到庭執行職務。
中    華    民    國    98    年    10    月    20    日
                  刑事第三庭  審判長法  官  陳博志
                                    法  官  劉興浪
                                    法  官  許文章
以上正本證明與原本無異。
如不服本判決，應於收受送達後10日內向本院提出上訴書狀，其
未敘述上訴之理由者並得於提起上訴後10日內向本院補提理由書
（均須按他造當事人之人數附繕本）「切勿逕送上級法院」。
                                    書記官  蔡慧娟
中    華    民    國    98    年    10    月    20    日
附錄：本案論罪科刑法條全文
槍砲彈藥刀械管制條例第8條：
未經許可，製造、販賣或運輸鋼筆槍、瓦斯槍、麻醉槍、獵槍、
空氣槍或第4 條第1 項第1 款所定其他可發射金屬或子彈具有殺
傷力之各式槍砲者，處無期徒刑或5 年以上有期徒刑，併科新臺
幣1 千萬元以下罰金。
未經許可，轉讓、出租或出借前項所列槍枝者，處5 年以上有期
徒刑，併科新臺幣1 千萬元以下罰金。
意圖供自己或他人犯罪之用，而犯前二項之罪者，處無期徒刑或
7 年以上有期徒刑，併科新臺幣1 千萬元以下罰金。
未經許可，持有、寄藏或意圖販賣而陳列第1 項所列槍枝者，處
3 年以上10年以下有期徒刑，併科新臺幣700 萬元以下罰金。
第 1 項至第 3 項之未遂犯罰之。
槍砲彈藥刀械管制條例第12條：
未經許可，製造、販賣或運輸子彈者，處1 年以上7 年以下有期
徒刑，併科新臺幣500 萬元以下罰金。
未經許可，轉讓、出租或出借子彈者，處6 月以上5 年以下有期
徒刑，併科新臺幣300 萬元以下罰金。
意圖供自己或他人犯罪之用，而犯前二項之罪者，處3 年以上10
年以下有期徒刑，併科新臺幣700 萬元以下罰金。
未經許可，持有、寄藏或意圖販賣而陳列子彈者，處5 年以下有
期徒刑，併科新臺幣300 萬元以下罰金。
第 1 項至第 3 項之未遂犯罰之。


司法院資訊處製作；財團法人民間司法改革基金會備份。
